【裁判字號】    97,附民,51
【裁判日期】    970610
【裁判案由】    損害賠償
【裁判全文】
臺灣臺南地方法院刑事附帶民事訴訟判決  97年度附民字第51號
原      告  乙○○
被      告  余甲○○
上列當事人間因公然侮辱案件，經原告提起附帶民事訴訟請求侵
權行為損害賠償，本院於民國97年5月27日言詞辯論終結，判決
如下：
    主      文
被告應給付原告新臺幣萬元。
原告其餘之訴駁回。
訴訟費用由被告負擔十分之一，餘由原告負擔。
本判決第一項原告勝訴部分得假執行。但被告如於執行標的物拍
定、變賣前，以新臺幣萬元為原告預供擔保，得免為假執行。
    事實及理由
一、原告起訴主張：被告因與原告間有傷害案件，於民國九十六
    年十月三十日上午前往本院調解不成，遂心生不滿，竟於同
    日下午一時許，趁原告與其友人張淑貞各自騎乘機車行經臺
    南縣永康市○○○路七二六巷與中正六街交岔路口處時，被
    告乃先對原告叫囂，即基於公然侮辱之犯意，在上開有多名
    台南科技大學學生出入、而為不特定人得以共見共聞之處所
    ，以台語對原告辱罵：「你老公沒有用娶到你這個跛腳珠，
    有夠衰小，長的這麼醜，你老公娶到你有夠衰小，就算你衣
    服脫光光，男人看了籃叫也不會硬等語。就算你要給男人幹
    ，男人籃叫也不會硬。」等穢語。爰依民法第一百八十四條
    第二項及第一百九十五條第一項等規定，依侵權行為之法律
    關係請求被告應負損害賠償責任等語。並聲明：被告應給付
    原告新臺幣(下同)三十萬元。
二、被告則以：其根本沒有對原告罵過前開話語，當時其根本沒
    有在現場，根本也沒有碰到原告，當日其與原告調解不成後
    ，便在法院後面的食堂吃飯，後來念經念到五點多才坐公車
    回家等語資為抗辯，並聲明駁回原告之訴。
三、得心證之理由：查原告及目擊證人張淑貞於本院九十七年度
    易字第三四五號刑事案件審理時均證稱：「乙○○本來是叫
    葉明珠，大家都稱之為『阿珠』，乙○○與余甲○○住的算
    是很近，乙○○出入會經過余甲○○住處的巷口，案發當天
    上午乙○○由張淑貞陪同前往本院與余甲○○進行調解，結
    果不成立，乙○○便與張淑貞先行返回乙○○住處，其後乙
    ○○與張淑貞各自騎摩托車欲前往張淑貞住處，行經案發現
    場交岔路口，余甲○○便把乙○○叫住，乙○○及張淑貞停
    車後，余甲○○隨即以台語向乙○○辱罵：『你老公沒有用
    娶到你這個跛腳珠，有夠衰小，長的這麼醜，你老公娶到你
    有夠衰小，就算你衣服脫光光，男人看了籃叫也不會硬等語
    。就算你要給男人幹，男人籃叫也不會硬。』的話。當時有
    很多台南科技大學（台南家專）的學生走在路上，一邊走一
    邊看我們。張淑貞立即便向乙○○表示理當按鈴申告，二人
    便搭乘計程車前往地檢署提出告訴。」等語，上開陳述俱與
    證人乙○○及張淑貞分別於警詢及偵查中所為陳述完全相符
    ，足認被告余甲○○確有公然侮辱犯行。被告余甲○○固以
    前開情詞置辯，然查被告已分別於警詢及偵查中陳稱當時有
    案發現場碰到乙○○及張淑貞，於本院審理時竟表示案發當
    日調解結束後即未曾與乙○○或張淑貞碰面，所為陳述顯有
    矛盾，其辯解自不可採信。是原告主張被告因公然侮辱不法
    侵害其權利，致其受有損害等情，核屬有據，應堪採信。
四、原告因被告故意公然侮辱行為，其精神自感痛苦，因而請求
    非財產上之損害賠償，自屬有據。本院衡量雙方財力狀況（
    見本院卷之財產歸戶資料），參酌兩造之教育程度、身分、
    地位、經濟能力及所受傷害之程度，認為原告此部分有關精
    神損害賠償之請求，在三萬元之範圍內，尚稱允當，應予准
    許；逾此範圍之請求，為無理由，應予駁回。又本件原告起
    訴，係刑事附帶民事訴訟，毋庸繳納裁判費，是本院即無從
    確定訴訟費用，且本件原告之訴一部有理由，一部無理由，
    故本院僅酌定兩造應負擔訴訟費用之比例，茲判決如主文第
    三項。末查本院所命給付之金額未逾五十萬元，依民事訴訟
    法第三百八十九條第一項第五款，應依職權宣告假執行，是
    原告勝訴部分，爰依職權宣告假執行，並酌定相當之擔保金
    額命被告預供擔保免為假執行。
五、結論：本件原告之訴為一部有理由，一部無理由，依民事訴
    訟法第七十九條、第三百八十九條第一項第五款、第三百九
    十二條第二項、第三項，判決如主文。
中    華    民    國    97    年    6     月    10    日
                  刑事第八庭    法  官  李東柏
以上正本證明與原本無異。
對於本判決如不服，非對刑事判決上訴時不得上訴，並應於送達
後10日內向本院提出上訴狀。
                                書記官  周怡青
中    華    民    國    97    年    6     月    10    日


司法院資訊處製作；財團法人民間司法改革基金會備份。
